【裁判字號】    99,司財管,97
【裁判日期】    990826
【裁判案由】    選任遺產管理人
【裁判全文】
臺灣臺南地方法院民事裁定            99年度司財管字第97號
聲  請  人  元大國際資產管理股份有限公司
法定代理人  庚○○
代  理  人  辛○○
上列聲請人聲請選任被繼承人戊○○之遺產管理人事件，本院裁
定如下：
    主      文
選任財政部國有財產局臺灣南區辦事處臺南分處為被繼承人戊○
○之遺產管理人。
程序費用新臺幣壹仟元由被繼承人戊○○之遺產負擔。
    理      由
一、按繼承開始時，繼承人之有無不明者，由親屬會議於一個月
    內選定遺產管理人，並將繼承開始及選定遺產管理人之事由
    ，向法院報明；無親屬會議或親屬會議未於前條所定期限內
    選定遺產管理人者，利害關係人或檢察官，得聲請法院選任
    遺產管理人，並由法院依前項規定為公示催告；公示催告期
    限屆滿，無繼承人承認繼承時，其遺產於清償債權，並交付
    遺贈物後，如有剩餘，歸屬國庫；非公用國有財產以財政部
    國有財產局為管理機關， 民法第1177條、第1178條第2項、
    第1185條、國有財產法第12條分別定有明文。
二、聲請意旨略以：被繼承人戊○○（男，民國○○年○月○○日生
    ，身分證統一編號：Ｚ000000000號，97年11月26日死亡，生
    前最後住所：臺南市○○區○○里○○鄰○○路○段491巷7號
    ）生前積欠聲請人債務，尚未清償完畢，聲請人持有本院所
    核發債權憑證1件為證，惟被繼承人戊○○已於97年11月26
    日死亡，其法定繼承人均已拋棄繼承權，亦未依民法第1177
    條、第1178條於法定期限內，召開親屬會議並選任遺產管理
    人，以致聲請人之債權無法行使，為保障聲請人即債權人之
    權益，聲請人爰依法聲請鈞院選任被繼承人戊○○之遺產管
    理人等語。
三、聲請人主張之上開事實，業據提出本院97年8月20日南院雅9
    6執實字第87783號債權憑證、本院99年5月20日南院龍家柔9
    8年度繼字第333號函、臺南市○○區○○段586地號、586-1
    地號土地登記第二類謄本（部分）、被繼承人戊○○繼承系
    統表、除戶謄本（以上均為影本）各1件為證，聲請人主張
    堪信為真實；復查被繼承人戊○○之繼承人均已拋棄繼承權
    ，業據本院調閱98年度繼字第333號拋棄繼承卷宗核閱無誤
    ，又未準用民法第1177條規定選定遺產管理人，而聲請人為
    被繼承人之債權人，故聲請人以利害關係人聲請選任被繼承
    人之遺產管理人，核與上開規定並無不合，應予准許。
四、查本件被繼承人戊○○之繼承人均已拋棄繼承權，足見渠等
    對被繼承人遺產之處置已漠不關心，經本院函詢其繼承人丙
    ○○、乙○○、甲○○○、己○○、丁○○，請其等於文到
    5日內以書面陳明是否願意擔任被繼承人戊○○之遺產管理
    人，逾期視為無意願，上開繼承人均逾期未陳明其意願，視
    為不願意擔任，有送達證書附卷可憑。查被繼承人戊○○之
    遺產，倘無人承認繼承時，將於清償債權，交付遺贈物後，
    歸屬國庫，即無人繼承之遺產若有賸餘，終歸國家所取得，
    則職司國有財產管理之有關機關自係最為適合擔任遺產管理
    之人，況上開機關就遺產管理之有關法律程序亦相當熟悉；
    故為使遺產之處置順利進行，並考量遺產管理之專業性與公
    平性，認選任財政部國有財產局臺灣南區辦事處臺南分處為
    被繼承人戊○○之遺產管理人為適當。
五、依非訟事件法第157條、第24條第1項，裁定如主文。
中    華    民    國    99    年    8     月    26    日
                  家事法庭      司法事務官  柯雅菱
以上正本證明與原本無異。
如不服本裁定，應於裁定送達後10日內向本院提出抗告狀，並繳
納抗告費新台幣1,000元。
中    華    民    國    99    年    8     月    30    日
                                    書記官  葉芳如

司法院資訊處製作；財團法人民間司法改革基金會備份。
